【裁判字號】    90,台上,1572
【裁判日期】    900906
【裁判案由】    返還價金
【裁判全文】
最高法院民事判決                                九十年度台上字第一五七二號
    上  訴  人  今第股份有限公司
    法定代理人  席中珍
    訴訟代理人  潘正芬律師
    被 上訴 人  甲○○
                己○○
                丙○○
                戊○○
                丁○○
                乙○○
右當事人間請求返還價金事件，上訴人對於中華民國八十八年九月一日台灣高等法院
第二審判決（八十八年度重上字第三十二號），提起上訴，本院判決如左：
    主  文
上訴駁回。
第三審訴訟費用由上訴人負擔。
    理  由
本件上訴人之法定代理人於上訴人提起第三審上訴後，由蔡芳洋變更為席中珍，茲經
席中珍依法聲明承受訴訟，核無不合，應予准許，合先敘明。
次查被上訴人主張：甲○○、己○○、丙○○、戊○○、丁○○、乙○○於民國八十
四年三月間，依序向上訴人購買其所興建坐落台北市○○區○○段三小段七－七至七
－一○地號土地上之「新第來亨」編號九樓Ｊ２、三樓Ｌ１、三樓Ｋ１、三樓Ｃ２、
三樓Ａ２、六樓０１房屋暨其基地應有部分，並已依序給付上訴人價金新台幣（下同
）一百十三萬元、一百十二萬元、一百十一萬元、二百十七萬五千元、八十萬元、三
百零九萬元。上訴人於銷售海報上刊登系爭房屋係夾層樓中樓設計，並在現場設置夾
層之樣品屋，惟上訴人於申請建造執照時，未經主管機關許可興建夾層屋，且容積率
業已用罄，亦無法再行申請變更建造執照。上訴人以不實廣告詐欺伊與之訂立買賣契
約，伊已於八十六年七月十八日依民法第九十二條第一項規定向上訴人為撤銷買賣契
約之意思表示。又系爭房屋無法達到預定效用，上訴人除應負瑕疵擔保責任外，並構
成不完全給付，且瑕疵重大，無法補正，伊亦得依民法第三百五十九條、第二百二十
七條類推適用第二百五十六條規定解除契約等情。依民法第一百七十九條、第二百五
十九條規定，求為命上訴人給付甲○○一百十三萬元、己○○一百十二萬元、丙○○
一百十一萬元、戊○○二百十七萬五千元、丁○○八十萬元、乙○○三百零九萬元，
並均加給法定遲延利息之判決（被上訴人逾上開金額之請求，經第一審為其敗訴之判
決後，未據其聲明不服）。
上訴人則以：兩造就系爭房屋所簽訂之買賣契約，並無可合法施作夾層之約定。廣告
中所稱之隔間創意，僅係室內裝潢之隔層性質，屬設計容積內之運用，非設計容積外
增建，無不得合法施作之問題，不構成瑕疵或不完全給付，伊未詐欺被上訴人，被上
訴人不得解除契約或撤銷買賣之意思表示。伊因催告被上訴人給付價金未果，已於八
十六年八月六日通知被上訴人解除契約，契約既經解除而消滅，被上訴人亦無從以起
訴狀繕本之送達再為解約之意思表示等語，資為抗辯。
原審以：被上訴人甲○○、己○○、丙○○、戊○○、丁○○、乙○○依序向上訴人
購買「新第來亨」編號九樓Ｊ２、三樓Ｌ１、三樓Ｋ１、三樓Ｃ２、三樓Ａ２、六樓
０１之房屋及其基地，已依序給付價金一百十三萬元、一百十二萬元、一百十一萬元
、二百十七萬五千元、八十萬元、三百零九萬元之事實，有房屋、土地買賣契約書等
件附卷可稽，且為兩造所不爭。查一般預售屋之銷售，均由銷售人員向購買者說明，
並出示房屋平面配置隔間圖，有時並附加樣品屋之展示，購買者藉由銷售人員之說明
，參考房屋平面圖及樣品屋，而得以對其購買之房屋具有如何之效用，有所認知，進
而決定購買與否。上訴人於系爭房屋銷售廣告上標榜：「特別引進日本新宿流行無隔
間創意屋，挑高四米二」，並附圖片，現場樣品屋有上、下層之分隔使用，平面圖亦
分別為上、下二層之室內空間規劃，被上訴人戊○○、乙○○、己○○、丙○○之買
賣契約書上並記載：「上層預留衛浴管道，……」、「下層隔間及上層預留衛浴管道
……」、「上層預留廚房管道……」、「上層預留廚具管道、插座及……」等語，建
造完成之房屋亦為上、下二層之使用等情，有廣告圖說、平面圖、買賣契約書及照片
在卷可證，是上訴人雖未向被上訴人承諾代為施作夾層，並於契約中將夾層計入買賣
面積之中，惟既於廣告並配合現場樣品屋表明其建造之系爭房屋，可為夾層使用，足
證兩造有以系爭房屋可為樣品屋般之空間利用，作為契約內容之合意。而系爭房屋因
容積率已滿，無法合法為夾層之利用，為上訴人所不爭，則被上訴人主張系爭房屋有
無法取得合法夾層之瑕疵，且不能補正，應非無據。又系爭房屋上層分別預留衛浴、
廚房管道、插座，且依樣品屋及廣告圖片所為之空間規劃係作為居室使用，並擺設有
床、櫥櫃等傢俱，並非作貯藏或貯物使用，與室內裝修管理辦法修正草案中所言之隔
層不符，上訴人辯稱系爭房屋內部之立體隔設，屬室內裝潢之隔層性質，非設計容積
外增建，無不得合法施作之問題云云，自無足取。再者，上訴人雖尚未交付系爭房屋
與被上訴人，惟系爭房屋具有不能補正之瑕疵，已如前述，被上訴人自得依瑕疵擔保
請求權，解除買賣契約。被上訴人戊○○、丁○○已於八十六年五月二十三日、乙○
○於同年月三十日、甲○○於同年六月十八日、己○○於同年六月十九日以存證信函
，及丙○○以起訴狀繕本之送達為解除契約之意思表示，契約既經解除，則被上訴人
依民法第二百五十九條規定，請求上訴人給付甲○○一百十三萬元、己○○一百十二
萬元、丙○○一百十一萬元、戊○○二百十七萬五千元、丁○○八十萬元、乙○○三
百零九萬元，並均加給法定遲延利息，洵屬正當，應予准許。因而維持第一審所為上
訴人敗訴之判決，駁回其上訴，經核於法並無違背。至上訴人抗辯其已於八十六年八
月六日通知被上訴人解除契約云云，固據其提出存證信函等件為證，然核其內容僅係
催告被上訴人撤回撤銷委託付款，並無解約之意思表示，不生解除契約之效力。原審
就此雖漏未論斷，但並不影響判決結果，原判決仍應予維持。上訴論旨，就原審取捨
證據、認定事實之職權行使，指摘原判決不當，聲明廢棄，非有理由。
據上論結，本件上訴為無理由，依民事訴訟法第四百八十一條、第四百四十九條第一
項、第七十八條，判決如主文。
中      華      民      國     九十     年      九      月      六      日
                              最高法院民事第三庭
                                  審判長法官  林  奇  福
                                        法官  陳  國  禎
                                        法官  陳  重  瑜
                                        法官  劉  延  村
                                        法官  楊  鼎  章
      右正本證明與原本無異
                                              書  記  官
中      華      民      國     九十     年      九      月     二十     日


司法院資訊處製作；財團法人民間司法改革基金會備份。
